臺灣彰化地方法院民事判決　　　　　　　 100年度親字第68號
原　　　告　譚濬
法定代理人　譚拉娜
被　　　告　李旭陽
　　　　　　程建元
上列當事人，聲請確認親子關係不存在等事件，本院於民國100
年7月21日言詞辯論終結，判決如下：
    主  文
確認原告譚濬（男，民國96年04月15日出生，身分證統一編號：
Ｚ000000000號）與被告李旭陽間之親子關係不存在。
確認原告譚濬（男，民國96年04月15日出生，身分證統一編號：
Ｚ000000000號）與被告程建元間之親子關係存在。
訴訟費用由被告等負擔。
    事實及理由
一、原告起訴主張略以：原告之母譚拉娜係於民國（下同）88年
    8月10日與被告李旭陽結婚，並於96年6月29日離婚，惟譚拉
    娜係於離婚前96年4月15日產出原告，因此原告即受譚拉娜
    與被告李旭陽婚姻關係存續中受胎期間之推定，然經100年5
    月16日送請科妍生物科技股份有限公司施作親子關係血緣鑑
    定，發現原告乃被告程建元與原告之母譚拉娜所生，惟已超
    過2年提起否認子女訴訟之除斥期間，故而提起本件確認親
    子關係不存在之訴訟。另按現行民事訴訟法中親子關係事件
    之規定，雖未定有確認親子關係訴訟之類型，但親子關係存
    否，不僅涉及相關當事人身份關係之確定，同時對於例如親
    權、扶養、法定代理甚至繼承等法律關係之成立或存在與否
    ，皆產生重要之關連，是以親子關係存在與否之確定，所牽
    涉者並非僅係單純之法律事實，同時本類訴訟之標的即為身
    份上法律關係存否之確認，向來學說及實務上之見解亦皆承
    認親子間身份關係可以作為確認訴訟之標的，並將此種訴訟
    解為人事訴訟之一種，其程序，應準用關於親子關係程序之
    規定（陳棋炎、黃宗樂、郭振恭共著「民法親屬新論」第
    280頁、三民書局股份有限公司發行、94年5月修訂5版1刷）
    。次按須提起否認之訴否認其為婚生子女者，僅限於依民法
    第1062條及第1063條第1項推定之婚生子女，此由規定否認
    子女、否認推定生父訴訟之同法第1063條第2項，明定否認
    對象係同條第1項推定之婚生子女自明，故對不受上開推定
    之婚生子女否認其為婚生，例如：妻之受胎在結婚前，而子
    女之出生在結婚後第181日以前（即結婚後未逾180日）者，
    因妻之受胎非在婚姻關係存續中，其所生子女即不受民法第
    1063條第2項規定應提起否認之訴之限制，而得以一般確認
    親子關係不存在訴訟為之（最高法院91年度台上字第1222號
    判決亦同此旨），且有提起確認身分之訴之必要者，均可隨
    時提起，不受否認子女、否認推定生父之訴所定除斥期間之
    限制（參前揭書第280頁）。再按原告與被告李旭陽既不具
    血緣關係，但原告竟登記被告李旭陽之子，是前開戶籍登記
    顯與事實不符，上揭不實戶籍登記，致兩造間因親子關係所
    生之扶養、繼承等私法上權利義務存否即不明確，此等法律
    關係有無即有不安之狀態，並得以確認判決除去；復因虛偽
    之出生登記，為更正戶籍上之記載，依戶籍法第22、25條、
    戶籍法施行細則第13條第1項、第16條之規定，向戶政事務
    所申請更正登記時，須憑法院判決書始得辦理。是以，原告
    應有即受確認判決之法律上利益，而得起訴請求確認。為此
    請求確認原告與被告李旭陽親子關係不存在，及確認原告與
    被告程建元親子關係存在等語。
二、被告李旭陽答辨略以:對原告起訴沒有意見等語。
三、被告程建元答辨略以:對原告起訴沒有意見等語。
四、得心證之理由：
（一）按子女獲知其血統來源，確定其真實父子身分關係，攸關
      子女之人格權，應受憲法保障。民法第1063條規定，妻之
      受胎，係在婚姻關係存續中者，推定其所生子女為婚生子
      女。前項推定，如夫妻之一方能證明妻非自夫受胎者，得
      提起否認之訴。但應於知悉子女出生之日起，一年內為之
      。係為兼顧身分安定及子女利益而設，惟其得提起否認之
      訴者，僅限於夫妻之一方，子女本身則無獨立提起否認之
      訴之資格，且未顧及子女得獨立提起該否認之訴時應有之
      合理期間及起算日，是上開規定使子女之訴訟權受到不當
      限制，而不足以維護其人格權益，在此範圍內與憲法保障
      人格權及訴訟權之意旨不符。最高法院23年度上字第3473
      號及同院75年度台上字第2071號判例與此意旨不符之部分
      ，應不再援用（司法院大法官釋字第587號解釋意旨參照
      ）。再按確認法律關係之訴，非原告有即受確認判決之法
      律上利益者，不得提起之；前項確認法律關係基礎事實存
      否之訴，以原告不能提起他訴訟者為限，民事訴訟法第
      247條第1項前段、第2項定有明文。本件攸關原告之血統
      來源，原告究為被告李旭陽或程建元之子，對於原告之權
      利義務有所影響，亦即原告在私法上之地位因此而有受侵
      害之危險，因原告認其確為程建元之子，原告自有提起確
      認其與被告李旭陽間親子關係不存在之訴，並確定其與程
      建元親子關係存在之訴，以除去其私法上地位不安之狀態
      ，應認原告提起本訴有即受確認判決之法律上利益。
（二）經查：原告上開主張，業據其提出戶籍謄本及科妍生物科
      技股份有限公司親子鑑定報告等件為證，原告非其生母譚
      拉娜自被告李旭陽受胎所生乙節，徵諸原告所提出前揭親
      子鑑定報告記載：「不能排除程建元與譚濬之親子關係。
      綜合之親子指數（CPI）為0000000.8617。親子關係確定
      率（PP）為99.9999%」，被告二人亦表示對上揭鑑定報告
      沒有意見。綜上所述，審酌上開事證，本院認原告主張其
      係生母譚拉娜自被告程建元受胎所生，而非自被告李旭陽
      受胎所生之事實，應堪採信。從而，原告求為判決確認其
      與被告李旭陽間之親子關係不存在，及確認其與被告程建
      元間之親子關係存在，洵屬有據，應予准許。
五、訴訟費用負擔之依據：民事訴訟法第78條之規定、第85條第
    1 項前段。
中    華    民    國   100    年    8     月    4     日
                  家事法庭   法  官  吳俊螢
以上正本係照原本作成。
如對本判決上訴，須於判決書送達後20日內向本院提出上訴書狀
（須附繕本）。如委任律師提起上訴者，應一併繳納上訴審裁判
費。
中    華    民    國   100    年    8     月    4     日
                             書記官  陳秀娟